臺灣彰化地方法院刑事判決
110年度訴字第565號
公  訴  人  臺灣彰化地方檢察署檢察官
被      告  黃思銓





指定辯護人  李玲瑩律師
上列被告因違反槍砲彈藥刀械管制條例案件，經檢察官提起公訴
（110年度偵緝字第197號），本院判決如下：    
    主    文
黃思銓犯非法製造爆裂物罪，累犯，處有期徒刑柒年貳月，併科
罰金新臺幣陸萬元，罰金如易服勞役，以新臺幣壹仟元折算壹日
。扣案如附表所示之物均沒收。    
    犯罪事實
一、具有殺傷力或破壞性之爆裂物為槍砲彈藥刀械管制條例第4
    條第1項第2款所列管之彈藥，非經中央主管機關許可，不得
    製造或持有。黃思銓明知未經許可不得製造、持有該等爆裂
    物，竟基於製造具有殺傷力或破壞性爆裂物之犯意，於民國
    109年3、4月間某日，在其位於彰化縣○○鎮○○路○○巷00○00號
    住處之三樓房間內，將其家中原有的爆竹煙火紙管6枚（內
    含有碳粉、鎂粉、鋁粉、硫碘、過氯酸鉀等火藥成分），以
    將其中1枚爆竹煙火紙管原爆引芯外接綠色爆引芯1條，該外
    接綠色爆引芯之爆竹煙火紙管與另外2枚爆竹煙火紙管以橡
    皮筋綑綁為一體，再將該綑綁為一體之爆竹煙火紙管與其他
    3枚爆竹煙火紙管、尖銳之美工刀刀片20片等物，一同放入
    圓柱形塑膠容器內，且將上開綠色爆引芯外露於該塑膠容器
    頂端圓形孔洞，復將該塑膠容器外部以透明膠帶纏繞固定密
    封之方式，製造具有殺傷力或破壞性之爆裂物1枚，並放置
    在其上址住處三樓房間內而持有之。嗣為警於109年9月8日1
    5時5分許，持本院109年度聲搜字第798號搜索票，在黃思銓
    上址住處之三樓房間內，搜索扣得上開爆裂物1枚。
二、案經彰化縣警察局溪湖分局報告臺灣彰化地方檢察署檢察官
    偵查起訴。
    理    由
一、以下引用之供述證據及非供述證據，檢察官、被告及其辯護
    人於本院審理時，均未爭執證據能力，且本院審酌各該證據
    均非屬違法取得之證據，復經本院於審判期日就該等證據進
    行調查、辯論，是以依法均得作為證據使用。
二、訊據被告黃思銓不否認上揭犯罪事實所載之客觀事實，惟辯
    稱：其當時沒想那麼多，只是好奇好玩等語。被告之辯護人
    則為被告辯以：被告並非將爆竹煙火紙管拆解後將火藥合併
    ，因此即便引爆，也是各紙管個別爆炸，而無加乘之引爆效
    果；況依卷附內政部警政署刑事警察局（下稱刑事警察局）
    鑑定書及回函可知，點燃外接之綠色爆引芯並不必然引爆其
    他爆竹煙火紙管；另被告係將原較短的爆引芯外接綠色爆引
    芯而延長，延緩爆炸之時間，將因而有較多的閃避時間，亦
    與製造爆裂物之目的不符等語。
三、查被告於上揭時、地，以上揭方式製造扣案爆裂物後持有之
    事實，為被告所不爭執（見本院卷第179、180、246-248頁
    ），並有本院搜索票、搜索扣押筆錄、搜索現場及扣案物照
    片及刑事警察局109年11月12日刑生字第0000000000號鑑定
    書在卷可憑（見他字卷第11-17、57-59、89-99頁）；又扣
    案之爆裂物1枚，經送刑事警察局鑑定結果如附件一、二所
    示，有刑事警察局109年12月4日刑鑑字第0000000000號鑑定
    書（含鑑定照片）、109年12月21日刑偵五字第0000000000
    號鑑驗通知書各1份附卷可稽（見他字卷第61-88頁），此部
    分事實均堪認定。
四、被告及辯護人雖以上詞置辯，惟查：
  ㈠按爆裂物係指完整之爆炸裝置，至少須包含「爆炸物、容器
    、起爆裝置、增強殺傷裝置」等可令使用者安全引爆，且在
    相當距離造成殺傷、破壞的基本裝置。又所謂「製造」，係
    指創製、生產、加工或改造而言，其意義在於將物之成分、
    結構或性質予以改變，而創造或強化其殺傷力。申言之，行
    為人未經許可，利用相關材料、零件、工具或技術而創製、
    生產爆裂物，或將結構欠缺、損壞而不具有殺傷力或殺傷力
    較低之爆裂物予以加工或改造成具有殺傷力或殺傷力較強之
    爆裂物均屬之。因此，所謂製造爆裂物行為，除初製者外，
    尚包括改造在內，亦不論外觀情況或實質內容（兼及增加效
    用或增強功能）之改變，祇要將原物施加人工，變易其結構
    ，縱僅變動其使用方式，仍然該當。倘將主管機關核准一定
    型式之一般爆竹煙火，任意加工，非供節慶、娛樂或觀賞使
    用，仍可成為具有殺傷力之爆裂物（最高法院104年度台上
    字第560號、104年台上字第1483號、101年度台上字第1689
    號判決意旨參照）。      
　㈡依附件一、二、三所示鑑定結果及意見可知，雖然被告係以
    市售爆竹煙火紙管為扣案爆裂物之材料，但被告係將內含有
    火藥成分之爆竹煙火紙管3枚加以綑綁，並將其中1枚紙管之
    爆引芯外接延長之爆引芯，雖然未直接同時連接另2枚紙管
    之爆引芯，但另2枚紙管之爆引芯亦突出於紙管頂端，與上
    開延長之爆引芯相距不遠，當該延長之爆引芯經點然後，仍
    有高度可能因該爆引芯火花或該枚紙管爆炸之火花點燃另2
    枚紙管之爆引芯而引爆內部火藥，加上該等爆竹煙火紙管均
    放置在經被告以膠帶纏繞固定密封之小型塑膠容器中，內部
    空間不大，被告在其內共放置6枚爆竹煙火紙管，且均留有
    爆引芯，可以點燃引爆內部火藥，因此，點燃延長爆引芯後
    ，以該等密閉狹小空間狀態，亦有高度可能同時引爆其他未
    綁在一起、但緊鄰放置的另3枚紙管火藥，而引發同時或於
    密接時間接連爆炸之加乘爆炸威力；此外，被告又將美工刀
    刀片折拆成20個小刀片放入該塑膠容器中，一旦該塑膠容器
    中的爆竹煙火紙管經同時或接連引爆，爆炸壓力因積蓄在容
    器內而增強，待爆炸壓力突破塑膠容器的壓力承受力後，該
    塑膠容器將整個發生爆炸，內部這20片小刀片勢必將向外飛
    散噴射，而對周圍人、物發生傷害及破壞之結果。從而可知
    ，被告已非單純使用市售既有爆竹煙火之娛樂、觀賞作用，
    而是利用市售爆竹煙火紙管內火藥之爆炸作用，藉由將數枚
    爆竹煙火紙管綑綁、放置在同一固定密封之容器中，以求點
    燃引爆時，增強火藥爆炸之威力，另外再透過放入數量高達
    20片的刀片以增加火藥爆炸時對周遭人、物之殺傷破壞力。
    是依上揭判決意旨，被告之行為自已該當於「製造」具有殺
    傷力或破壞性爆裂物之構成要件。辯護人上揭辯詞均不足採
    。
　㈢至於被告雖辯稱其只是好奇好玩等語。惟被告於製造扣案爆
    裂物時，係有意增強該爆裂物之爆炸威力及殺傷力乙節，已
    如上述，則其有製造具有殺傷力或破壞性爆裂物之故意，至
    堪確定，其上揭辯解只是說明製造扣案爆裂物之動機、原因
    ，尚無礙其犯罪故意之認定，是不論其辯解是否為真，仍無
    從據為有利被告之認定。      
五、綜上，本案事證明確，被告犯行堪予認定，應依法論科。
六、論罪科刑：
  ㈠被告行為後，槍砲彈藥刀械管制條例第4、7條雖於109年6月10日修正公布，但該次修正乃是於第4條第1項第1款槍砲定義中加入「制式與非制式」文字，並配合修正第7條第1項有關槍砲部分之規定，而與第4條第1項第2款之彈藥（含爆裂物）定義無關，是本案自無庸比較新舊法。核被告所為，係犯槍砲彈藥刀械管制條例第7 條第1 項之非法製造爆裂物罪。被告非法製造爆裂物後未經許可持有爆裂物之低度行為，應為其非法製造爆裂物之高度行為所吸收，不另論罪。檢察官起訴書雖僅起訴被告未經許可持有具殺傷力爆裂物罪，但被告製造具殺傷力爆裂物之行為，與未經許可持有具殺傷力爆裂物行為，具有高低度行為之吸收關係，應屬一罪關係，而為起訴效力所及，自應由本院併予審判，而被告製造具殺傷力爆裂物之犯行，已有上揭證據可佐，並經檢察官於本院審理時補充更正被告之論罪法條，且經本院給予被告及辯護人答辯、防禦之機會（見本院卷第243頁），已充分保障被告之訴訟權利，爰由本院依法予以論罪科刑。
  ㈡被告前因違反槍砲彈藥刀械管制條例案件，經本院以105年度
    簡字第253號判處有期徒刑4月確定，於105年7月13日易科罰
    金執行完畢，有臺灣高等法院被告前案紀錄表附卷可按，其
    受有期徒刑之執行完畢，5年以內故意再犯有期徒刑以上之
    罪，為累犯，參酌司法院釋字第775 號解釋意旨，衡酌被告
    於上開前案刑期執行完畢後又再犯本案之罪，可認其對刑罰
    反應力薄弱，兼衡其前、後之案均屬違反槍砲彈藥刀械管制
    條例之同類罪質案件，認本案依累犯規定對被告加重其刑，
    並無其所受刑罰超過所應負擔罪責而致其人身自由因此遭受
    過苛之侵害情事，故認應依刑法第47條第1 項之規定加重其
    刑。
  ㈢爰審酌被告除上揭構成累犯之違反槍砲彈藥刀械管制條例案
    件前科外，前並有施用毒品前科，且於本案犯罪、偵審期間
    ，另有多件施用毒品、妨害秩序、詐欺、洗錢、竊盜、違反
    槍砲彈藥刀械管制條例等案件經偵查、起訴、判決，有臺灣
    高等法院被告前案紀錄表在卷可參，素行不佳，足徵其對法
    紀之漠視，有科處相當刑罰，使其入監進行一定期間矯正之
    必要；復參酌被告製造扣案爆裂物，除增強其爆炸威力外，
    並放入大量刀片以增加爆炸殺傷力與破壞力，對社會安全及
    民眾生命財產之危險性甚高，但幸其未曾持以使用，尚未對
    社會、民眾造成實害；又被告於本案審理中雖承認犯罪之客
    觀事實，但仍辯稱無製造爆裂物之犯意，且於警詢中否認犯
    行，於偵查及本院審理期間2度經通緝始到案，難認其有悔
    悟之心；再考量被告自陳國中肄業，在消毒公司上班、未婚
    、無人需其扶養之智識、日常生活及經濟狀況等一切情狀，
    量處如主文所示之刑，並就併科罰金部分，諭知易服勞役之
    折算標準。
  ㈣扣案爆裂物1枚，經警方擊解鑑驗後，已失去殺傷力與破壞力
    ，而喪失其違禁物之性質，然該爆裂物經拆解後如附表編號
    1至4所示之物，仍屬被告所有，供其製造爆裂物所用之物，
    爰依刑法第38第2項前段規定宣告沒收；如附表編號5所示鑑
    驗所餘之煙火類火藥，因仍係爆裂物之主要組成零件，而屬
    違禁物，自應依刑法第38條第1項之規定宣告沒收。
據上論斷，應依刑事訴訟法第299 條第1 項前段，槍砲彈藥刀械
管制條例第7 條第1 項，刑法第11條前段、第47條第1項、第42
條第3 項前段、第38條第1項、第2 項前段，判決如主文。
本案經檢察官吳宗達提起公訴，檢察官陳靚蓉到庭執行職務。 
中　　華　　民　　國　　111 　年　　2 　　月　　10　　日
                  刑事第六庭    審判長法  官  吳永梁
                                      法  官  張琇涵    
                                      法  官  范馨元
以上正本證明與原本無異。
如不服本判決應於收受判決後20日內向本院提出上訴書狀，並應
敘述具體理由。其未敘述上訴理由者，應於上訴期間屆滿後20日
內向本院補提理由書( 均須按他造當事人之人數附繕本) 「切勿
逕送上級法院」。
中　　華　　民　　國　　111 　年　　2 　　月　　10　　日
                                      書記官  黃碧珊
附表
編號 物品名稱及數量 1 塑膠容器（含黏貼其上的透明膠帶）1個 2 因鑑定破損之爆竹煙火紙管6枚（含其中1枚紙管上之黑送膠帶、延長之綠色爆引芯1條） 3 橡皮筋1條 4 美工刀刀片20片 5 煙火類火藥(總重16.2公克【2.4+2.8+3.4+7.6】，取樣0.64公克【0.33+0.31】鑑定用罄，尚餘15.56公克) 備註：扣案爆裂物經刑事警察局進行拆解鑑定，而分解為如上之物，其中煙火類火藥重量如鑑定書（含鑑定照片說明）及鑑驗通知書之鑑定結果所載。  
附件一
内政部警政署刑事警察局109年12月4日刑鑑字第0000000000號鑑定書（見110年度他字第158號卷第61至62頁）  鑑定方法 一、燃燒試驗法 二、呈色試驗法 三、氣相層析/質譜分析法 四、紅外線光譜分析法 五、掃瞄式電子顯微鏡/X-射線能譜分析法　　 鑑定結果 一、送驗證物： 　㈠現場編號1-1-1，疑似火藥，本局不另予以編號。 　㈡現場編號1-2-1，疑似火藥，本局不另予以編號。 　㈢現場編號1-3-1，疑似火藥，本局不另予以編號。 　㈣現場編號1-4-1，疑似火藥，本局不另予以編號。 二、現場編號1-1-1及1-2-1：經檢視均為銀灰色粉末，隨機抽取現場編號1-2-1鑑定。 　㈠淨重0.51公克，取0.33公克鑑定用罄，餘0.18公克。 　㈡檢出碳粉(C)、鎂粉(Mg)、鋁粉(A1)、硫磺(S)及過氯酸鉀(KClO4)等成分，認係煙火類火藥。 三、現場編號1-3-1及1-4-1：經檢視均為銀灰色粉末、紅褐色顆粒及棕色物質，隨機抽取現場編號1-3-1鑑定。   ㈠淨重0.49公克，取0.31公克鑑定用罄，餘0.18公克。 　㈡檢出碳粉(C)、鎂粉(Mg)、鋁粉(A1)、硫磺(S)及過氯酸鉀(KClO4)等成分，認係煙火類火藥。　　 
附件二
内政部警政署刑事警察局109年12月21日刑偵五字第0000000000號鑑驗通知書（見110年度他字第158號卷第87至88頁）  鑑驗方法 一、外觀檢視法 二、Ｘ光透視法 三、拆解法 四、燃燒試驗法 五、呈色試驗法 六、氣相層析/質譜分析法 七、紅外線光譜分析法 八、掃瞄式電子顯微鏡/X-射線能譜分析法　　 鑑驗結果  一、外觀檢視及Ｘ光透視結果：送驗證物外觀為圓柱形塑膠容器，頂端中心有1圓形孔洞，且外露綠色爆引（芯）1條（長約2.7公分），容器外部以透明膠帶纏繞，頂端孔洞亦黏貼透明膠帶固定爆引（芯）；經量測證物長約11.1公分、直徑約6.5公分、重約113.1公克。使用Ｘ光透視内部結構，發現容器内部有填充疑似火藥粉末、爆引（芯）及其他不明物質。 二、拆解結果：以遙控方式拆解塑容器，取出市售爆竹煙火之紙質管共6枚（分别另予編號1-1至1-4)及美工刀刀片共20片，說明如下： 　㈠編號1-1至1-3證物均係市售爆竹煙火之紙質管，頂端為紅土封口，底部為白色物質封口；經量測證物均長約5公分、直徑約1.8公分。復拆解編號1-1紙質管，取出疑似火藥粉末2.4公克；拆解編號1-2紙質管，取出疑似火藥粉末2.8公克；拆解編號1-3紙質管，取出疑似火藥粉末3.4公克。 　㈡編號1-4證物係3枚市售爆竹煙火之紙質管，以橡皮筋3枚紙質管綑綁後置於透明夾鏈袋内，其中1枚外部以黑色膠帶纏繞，並外露綠色爆引（芯）1條；經量測證物長約5公分、直徑約1.8公分。復拆解編號1-4證物，取出疑似火藥粉末7.6公克、綠色爆引1條（長約5.2公分），且該爆引（芯）係外露於塑膠容器頂端孔洞，並深入容器内部連接編號1-4紙質管之爆引（芯）（長約0.8公分）。 三、取樣鑑析結果：將編號1-1至1-4證物之疑似火藥粉末取樣送驗，均檢出碳粉（C)、鎂粉(Mg)、鋁粉(A1)、硫磺(S)及過氯酸鉀(KClO4)等成分，認係煙火類火藥。 四、綜合研判：送驗證物係以圓柱形塑膠作為容器，於容器内填裝市售爆竹煙火之紙質管6枚及美工刀刀片20片（增傷物），且外露爆引（芯）作為發火物，為結構完整之點火式爆裂物，研判點燃爆引（芯）將產生爆炸（裂）之結果，並將增傷物向外推送，增加殺傷力及破壞性，均認屬槍砲彈藥刀械管制條例具殺傷力之爆裂物。 
附件三
内政部警政署刑事警察局110年12月14日刑偵五字第0000000000號函（見本院卷第231至233頁）  鑑定補充說明 一、塑膠容器内所裝填之市售爆竹煙火紙質管6枚均具有爆引(芯）（長約0.8公分） 。 二、編號1-4證物係以橡皮筋將3牧市售爆竹煙火紙質管絪綁 ，且其中1枚紙質管外部包覆黑色膠帶，並加裝綠色爆引（芯）1條連接原紙質管之爆引（芯），可作為延遲引燃之發火物，因此前述行為已改變其原本的使用方式。 三、承上，加裝之綠色爆引（芯）僅係連接編號1-4證物其中1枚紙質管，非同時連接3枚紙質管。 四、本案送驗證物係以係以圓柱形塑膠作為容器，於容器内填裝爆竹煙火紙質管6枚 （編號1-1至1-4證物）及美工刀刀片20片（增傷物），且加裝爆引（芯）連接編號1-4證物其中1枚紙質管之爆引（芯），研判點燃加裝之爆引(芯）會引燃該枚紙質管，產生爆炸（裂）之結果，其產生之火花可能點燃其他5枚紙質管之爆引（芯），復產生爆炸（裂）之結果；又是否會同時引爆或隨後引爆，應視火花點燃爆引（芯）之狀況而定。 五、依據内政部消防署102年3月6日内授消字第0000000000號函略以：「爆竹煙火管理條例所稱爆竹煙火，指其火藥作用後會產生火花、旋 轉 、行 走 、飛行、升 空 、爆音或煙霧等現象，供節慶、娛樂及觀賞之用，不包括信號彈 、煙霧彈或其他火藥類製品。」 ；另查 「一般爆竹煙火型式認可及個別認可作業辦法」第3條第1款規定，一般爆竹煙火燃放後不得產生尖銳碎片。本案送驗證物爆竹煙火紙質管6枚，點燃爆引（芯）後會產生爆炸（裂）之結果，原即具有殺傷力，惟若其係供節慶、娛樂及觀賞之用，即屬爆竹煙火管理條例所稱之爆竹煙火，非屬爆裂物。 六、本案送驗證物「疑似爆裂物1顆」，係將爆竹煙火紙質管6枚與美工刀刀片20片共同置於塑膠容器中，其爆炸威力顯大於單牧紙質管，研判點燃紙質管之爆引（芯）會產生爆炸（裂）之結果，並將美工刀刀片向外推送，加重對於人、物之傷害（破壞）。 
附錄本案論罪科刑法條全文：
槍砲彈藥刀械管制條例第7條
未經許可，製造、販賣或運輸制式或非制式火砲、肩射武器、機
關槍、衝鋒槍、卡柄槍、自動步槍、普通步槍、馬槍、手槍或各
類砲彈、炸彈、爆裂物者，處無期徒刑或7年以上有期徒刑，併
科新臺幣3千萬元以下罰金。
未經許可，轉讓、出租或出借前項所列槍砲、彈藥者，處無期徒
刑或5年以上有期徒刑，併科新臺幣1千萬元以下罰金。
意圖供自己或他人犯罪之用，而犯前二項之罪者，處死刑或無期
徒刑；處徒刑者，併科新臺幣5千萬元以下罰金。
未經許可，持有、寄藏或意圖販賣而陳列第1項所列槍砲、彈藥
者，處5年以上有期徒刑，併科新臺幣1千萬元以下罰金。
意圖供自己或他人犯罪之用，以強盜、搶奪、竊盜或其他非法方
法，持有依法執行公務之人所持有之第1項所列槍砲、彈藥者，
得加重其刑至二分之一。
第1項至第3項之未遂犯罰之。